臺灣高等法院臺中分院刑事判決　　　　95年度上易字第1470號
上　訴　人　臺灣臺中地方法院檢察署檢察官
被　　　告　丁○○
　　　　　　戊○○○
上列上訴人因被告等竊佔案件，不服臺灣臺中地方法院95年度易
字第1999號中華民國95年9月27日第一審判決（起訴案號：臺灣
臺中地方法院檢察署95年度偵字第7492號），提起上訴，本院判
決如下：
    主  文
原判決撤銷。
丁○○、戊○○○共同意圖為自己不法之利益，而竊佔他人之不
動產，各處拘役參拾日，如易科罰金，均以銀元參佰元即新台幣
玖佰元折算壹日。
    事  實
一、丁○○與戊○○○為夫妻關係，戊○○○（起訴書誤載為丁○○）經由臺灣臺中地方法院拍賣，於民國90年11月20日取
    得「逢甲仕康家大樓」丙○○所有之門牌號碼台中市○○區
    ○○路268之8巷8號10樓之1房屋一戶（基地為台中市西屯區
    ○○○段1301地號，建物建號為13021號，公共設施建號為
    13026號，公共設施權利範圍為10000之73）之所有權，經臺
    灣臺中地方法院於91年3月1日點交，然並未取得該棟大樓地
    下三樓之編號90號停車位之使用權。丁○○與戊○○○明知
    該90號停車位使用權係屬丙○○，而非其二人所有之物，竟
    共同意圖為自己不法之利益，以盧麗珠名義，於91年11 月
    25日與蘇瑞菊簽訂房店屋租賃契約書，約定將該大樓地下三
    層90號停車位，以租金每月新台幣（下同）2000元，出租予
    蘇瑞菊使用，租賃期間為一年，自91年11月25日起至92年11
    月24日止，而竊佔該90號停車位。
二、案經丙○○訴請臺灣臺中地方法院檢察署檢察官偵查起訴。
    理  由
一、訊據被告丁○○、戊○○○矢口否認有竊佔犯行，均辯稱：
    丙○○有委託請庚○○幫他管理這些車位出租的事情，85、
    86號車位當時是丙○○的，之後被我標到就是我的，我標到
    當時86號車位庚○○已經租給別人了，庚○○跟我商量90號
    車位也是丙○○的就暫時先借給我用，直到86號車位還給我
    的時候，我再將90號車位還給他，後來也還了云云。經查：
  (一)90號車位並非被告等所有，該車位係由被告等以戊○○○名
    義出租予蘇瑞菊之事實，均為被告等所不否認，復有租賃契
    約書影本一份附卷，可資佐證。
  (二)證人即逢甲仕康家大樓之設備委員庚○○於原審證稱：未劃
    分隸屬丙○○何間房屋所有，丙○○停車位管理費都是丙○○委託我太太甲○幫忙處理等語。證人甲○於本院審理中證
    稱：丙○○的車位是編號85到94號丙○○是把車位委任我出
    租，跟管委會無關。管理費是我繳納的，不是用抵繳的，我
    有收據單。丙○○當初將十個停車位委託我代為管理，一直
    到他車位賣掉由買受人繼續繳納管理費。我代為管理的時間
    到丙○○賣掉，好像是代管到94年8、9月間，實際時間我忘
    記了。代管的車位有包含逢甲仕康家地下三樓停車位編號90
    號的停車位。租賃契約書簽約日期是91年11月25日，我在簽
    約當天或簽約前沒有告知戊○○○或丁○○，我同意他們將
    地下三樓編號九十號的車位出租給他人，是他們出租出去之
    後，我才知道。90號的車位是丙○○授權我租給別人的。從
    89年或90年開始委託我出租，一直出租到車位賣掉為止等語
    。證人庚○○於本院審理中證稱：當初丙○○將十個停車位
    委託我太太甲○代為管理，代繳管理費，都是我太太收取以
    及繳納，而且由甲○簽名。租賃契約訂約的時間是91年11月
    25 日訂約當天或訂約之前，我沒有同意戊○○○、丁○○
    把地下三樓編號90號的停車位由戊○○○出租給他人使用等
    語。足認丙○○、庚○○或甲○並無同意被告等將車位出租
    之事實。
  (三)按刑法第321條第2項之竊佔罪，係指為自己不法利益之意圖
    ，在他人不知情之間，佔用他人之不動產，為其構成要件。
    本件被告等將90號車位出租予蘇瑞菊時，告訴人丙○○、證
    人庚○○、甲○等並不知情，已如前述。雖被告丁○○提出
    之仕康家管理委員會收費單，以證明其有經甲○同意使用85
    、90號車位等情。惟已為證人甲○所否認，且依該等單據，
    亦無從證明被告等有何合法使用90號車位之正當權源。更何
    況被告等並非因一時權宜之計，使用該車位，而係將該車位
    出租予案外人蘇瑞菊，益足認定被告等確有為自己不法利益
    之意圖，顯有竊佔之犯意，至為明顯。另證人蘇瑞菊於原審
    雖證稱：我是跟戊○○○租的，那時戊○○○叫我停在曾渼
    淇車位旁邊的86號停車位，那時因為86號停車位有人停，所
    以丁○○叫我暫時先停在90號停車位等語，亦不足以證明被
    告有經合法同意或授權使用該車位，仍難據為被告有利之論
    據，附此敘明。
  (四)綜上所述，被告等所辯，均係事後卸責之詞，不足採信。本
    件事證明確，被告等犯行，均堪認定。
二、按刑法於民國94年2月2日經總統令修正公布，於95年7月1日
    施行，修正後刑法第2條第1項規定：「行為後法律有變更者
    ，適用行為時之法律。但行為後之法律有利於行為人者，適
    用最有利於行為人之法律。」依修正前刑法之罰金、易科罰
    金等規定，經折算後應以修正前刑法之規定有利於行為人。
    被告等行為後，法律有變更，應依修正後刑法第2條第1項前
    段適有較有利於行為人之修正前刑法之規定論處。核被告丁○○、戊○○○所為，均係犯刑法第320條第2項之竊佔罪。
    被告二人間有犯意聯絡及行為分擔，均為共同正犯。原審未
    予詳查，諭知被告等無罪之判決，尚有未合，檢察官上訴指
    摘原判決不當，為有理由，應予撤銷改判。爰審酌被告等犯
    罪之動機、目的、犯罪之手段、犯人之品行、智識程度、犯
    罪所生之損害、犯罪後之態度等一切情狀，各量處如主文第
    二項所示之刑，並依修正前刑法第41條第1項前段諭知易科
    罰金之折算標準。
三、公訴意旨另以：丁○○經法院拍得丙○○所有之座落於台中
    市○○區○○路268之8巷8號10樓之1逢甲仕康家大樓之所有
    權，然並未取得該棟大樓地下三樓之編號85、86號二個停車
    位之使用權。丁○○與戊○○○明知前開二格停車位之使用
    權仍屬丙○○，二人竟共同為自己不法之利益，於不詳時間
    起竊佔前開二格停車位，將86號停車位出租與曾渼淇，並放
    置丁○○之6Q-8467號自小客車。因認被告二人另犯刑法第
    320條第2項之竊佔罪嫌云云。
四、按犯罪事實應依證據認定之，無證據不得認定犯罪事實；又
    不能證明被告犯罪者，應諭知無罪之判決，刑事訴訟法第15
    4條第2項、第301條第1項分別定有明文。次按所謂認定犯罪
    事實之證據，係指足以認定被告確有犯罪行為之積極證據而
    言，該項證據自須適合於被告犯罪事實之認定，始得採為斷
    罪之資料；又事實之認定，應憑證據，如未能發現相當確實
    證據，或證據不足以證明，自不能以推測或擬制之方法，以
    為裁判之基礎，最高法院29年上字第3105號、40年台上字第
    86號判例著有明文。又按認定犯罪事實所憑之證據，無論係
    直接證據或間接證據，其為訴訟上之證明，須於通常一般之
    人均不致有所懷疑，而得確信其為真實之程度者，始得據為
    有罪之認定，倘其證明尚未達到此一程度，而有合理之懷疑
    存在，復無其他調查途徑可尋，法院即應為無罪之判決，最
    高法院著有76年台上字第4986號判例，可資參照。又刑法第
    320條第2項「竊佔他人之不動產」之竊佔二字，指在他人不
    知之間占有他人之不動產而言，有最高法院82年度台非字第
    38號判決意旨可參。因此，若行為人並非出於為自己不法利
    益之意圖時，即難以該罪相繩，合先敘明。
五、公訴意旨認被告等此部分之行為，涉有竊佔犯行，無非係以
    告訴人丙○○之指訴、證人即逢甲仕康家大樓之設備委員庚○○之證述，及告訴人所提出之逢甲仕康家大樓85號至94號
    地下室車位停車位置使用證明書並未明確記載該等車位係配
    屬於大樓內之何戶房屋，可見85、86號停車位並未連同臺中
    市○○路○段268之8巷8號10樓之1房屋移轉予被告為其主要
    論據。
六、訊之被告丁○○與戊○○○均堅決否認有此部分竊佔之犯行
    ，均辯稱：逢甲仕康家大樓之所有公共設施僅編列單一建號
    即臺中市西屯區○○○段13026建號，該大樓之停車位係登
    記為公共設施之一部分，並未另編建號，依此產權登記之方
    式，該大樓之停車位應屬供特定區分所有權人使用之約定專
    用部分，而非專有部分。丙○○所有之十格停車位，自始即
    以每戶房屋附帶二格停車位方式分別明確約定其使用權，其
    中85、86號停車位係附屬於原丙○○所有之臺中市○○路○
    段268之8巷8號10樓之1房屋。而被告游麗珠於90年9月26日
    拍定買受該戶房屋。因區分所有建物之共同使用部分為各區
    分所有權人共有，各共有人對該共同使用部分之設施，雖可
    依共有部分之目的加以使用或約定分管，但使用權為所有權
    之積極權能之一，不得與所有權分離，亦即與專有部分在使
    用目的上成為一體，不得分離、單獨移轉或處分，故被告經
    拍賣程序取得之上開房屋，其共同使用部分之權利範圍，原
    即含有經分管之85、86號停車位使用權，並無竊佔行為等語
    。經查：
  (一)系爭房屋原為丙○○所有，於90年9月間，經臺灣臺中地方
    法院89年度執字第4157號強制執行事件拍賣，由被告戊○○○買受，嗣再於92年10月17日移轉登記為曾渼淇所有等事實
    ，有臺灣臺中地方法院囑託塗銷查封登記及抵押權登記函、
    民事執行處通知、建物所有權狀、土地所有權狀等件影本在
    卷可證。證人曾渼淇於原審審理時證稱：「我於88年9月15
    日搬到逢甲仕康家大樓，透過仲介向丙○○承租系爭房屋，
    當時房租一個月新臺幣1萬4千元，我問他為何這麼貴，他說
    因為房子一共51坪，包含二格平面停車位。」、「仲介跟我
    說丙○○先生有五間房子，十格停車位，我租到的房子配85
    、86號停車位。當時我下去看車位時，發現86號停車位太小
    ，我技術不好不會停，我那時候有兩部車子，所以我和仲介
    商量的結果，因為87號也是丙○○先生的停車位，當時沒有
    人使用，我就暫時先停87號停車位，但是改天87號停車位如
    果租給別人時，我就必須停回去86號停車位。」、「90年間
    系爭房屋經戊○○○拍定後，我繼續向戊○○○承租系爭房
    屋，但當時我只有一部車，故只向她租85號停車位停放車輛
    。」、「逢甲仕康家大樓最原始的停車位造冊資料記載系爭
    房屋是配85、86號停車位。」、「我跟戊○○○租了約二年
    ，之後於92年間向戊○○○買受系爭房屋，當時戊○○○只
    賣我85號停車位，被告他們自己保留86號停車位等。」等語
    。證人庚○○即逢甲仕康家大樓之設備委員於偵查中證稱：
    「大樓停車位會隨同房屋所有權一同移轉。」等語。又依卷
    附逢甲仕康家大樓87年12月至88年1月、88年4月至5月、8
    月至9月之綜合費用明細所示，丙○○於該大樓所有之數戶
    房屋均為一屋配置二格停車位，其中系爭房屋係配置85、86
    號停車位。參以一般公寓大廈產權移轉之法律關係，後手之
    區分所有權人應繼受前手關於共同使用部分停車位之原有分
    管契約拘束。又被告等自法院拍賣取得系爭房屋，當然包括
    公共設施建號13026號之共同使用部分，有本件建物登記謄
    本、合作金庫不動產調查表、強制執行事件不動產附表在卷
    可稽，亦即公共設施部分之所有權亦隨同主建物移轉。雖告
    訴人指稱該85、86號車位，係因其提供土地合建，而由寶上
    建設股份有限公司回饋十個停車位，供其使用云云。證人己○○於本院審理中證稱：丙○○合建分得地下室停車位五位
    ，之後增加的五個停車位來源為何，我不曉得，但我可以肯
    定不是向建設公司買的。地下室二、三樓車位，應該不會有
    獨立產權，只有地下一樓有等語。惟查證人己○○所提出之
    合建契約書，第三條記載：「除各層留設必要之公共設施外
    ，甲方（指丙○○）分得地下室停車位五位，及住宅部分面
    積共225坪，‥‥。」除此之外，並無任何關於建設公司有
    另外加送五個停車位之記載。因此，證人己○○所證述之情
    節，尚難作為不利於被告等之論據。又縱如告訴人所述，其
    確有獲得額外之停車位，惟查不論其獲得之原因為何，
    本件系爭房屋既有附一定比例之公共設施，以一般公寓大樓
    ，如其附隨之公共設施含有停車位時，該停車位當然隨同主
    建物移轉。參照本件卷附之停車空間、位置圖等資料，其他
    與被告所拍得面積相同之房屋，均亦同有停車位之情形觀之
    ，被告等自有合法使用86、86號停車位之正當權源。是被告
    等使用該二停車位，即難認係出於不法利益之意圖，亦無所
    謂乘他人不知而予占用之情形。
  (二)至於證人庚○○雖於偵查中證稱：「丁○○拍得丙○○的房
    子時，並沒有點交停車位，所以停車位部分並非屬於丁○○
    使用範圍。」等語，惟查其所述停車位有無點交一節，與被
    告是否得使用停車位無關，並不足以作為被告不利之證明，
    此外，又無任何積極證據足以證明被告等有何竊佔之犯行。
    因公訴意旨認此部分，與已論罪科刑部分，係屬單純一罪之
    關係，爰不另為無罪之諭知。
據上論結，應依刑事訴訟法第369條第1項前段、第364條、第299
條第1項前段，修正後刑法第2條第1項前段、刑法第320條第2項
、修正前刑法第28條、第41條第1項前段，罰金罰鍰提高標準條
例第1條前段、修正前第2條，判決如主文。
本案經檢察官乙○到庭執行職務。
中　　華　　民　　國　　96　　年　　7 　　月　　10　　日
            刑事第十一庭  審判長法　官  陳  朱  貴
                                法  官  胡  文  傑
                                法  官  郭  同  奇
上列正本證明與原本無異。
不得上訴。
                                書記官  康  孝  慈
中　　華　　民　　國　　96　　年　　7 　　月　　12　　日
附錄論罪科刑法條
刑法第320條
意圖為自己或第三人不法之所有，而竊取他人之動產者，為竊盜
罪，處5年以下有期徒刑、拘役或5百元以下罰金。
意圖為自己或第三人不法之利益，而竊佔他人之不動產者，依前
項之規定處斷。
前二項之未遂犯罰之。
